臺灣高雄地方法院民事判決　九十一年度訴字第二九五三號
　　原　　　告　丙○○
　　訴訟代理人　乙○○
　　被　　　告　甲○○
右當事人間履行協議事件，本院判決如左：
    主    文
被告應給付原告新台幣貳拾伍萬元，及自民國九十一年八月二十二日起至清償日止，
按年息百分之五計算之利息。
訴訟費用由被告負擔。
    事    實
甲、原告方面：
  一、聲明：求為判決如主文第一項所示。
  二、陳述略以：原告與被告原係夫妻，嗣因雙方個性不合於民國八十七年七月二十
      一日簽訂離婚協議書辦理兩願離婚，依離婚協議書第六點約定：男方願同意每
      月給付女方生活費用新台幣〈下同〉二萬元正，自民國八十七年八月份起，每
      月壹日給付至女方與他人結婚為止。詎料原告並未完全依約履行，只有一段時
      間有按月給付一萬元外，其與部分並未給付，自八十七年八月份起至九十一年
      八月二十二日止共計尚欠新台幣五十萬元，爰依離婚協議書之約定請求，而且
      只向她請求欠款一半即貳拾伍萬元等語。
  三、證據：提出離婚協議書一紙為證。
乙、被告方面：
一、聲明：請求判決駁回原告之訴，訴訟費用由原告負擔。
二、陳述略以：離婚協議書上約定被告願每月支付原告生活費二萬元以供其及子女生
    活教養費，惟上揭生活費之支付係附解除條件，即倘若原告再婚，則被告勿庸再
    行支付，但原告為阻止條件成就，實際上與訴外人廖姓男子同居數年而不辦理結
    婚登記以逃避條件之成就；又本件兩造就生活費之給付當時實係為原告離婚後獨
    自無力扶養子女及生活，故被告願在能力範圍內，給付原告生活費，倘若原告再
    婚即有他人扶養或與他人共同生活而不需再由被告扶養，被告即勿庸再繼續支付
    生活費，故約定之文義雖為「再婚」，真意應指原告具有經濟能力可獨立生活、
    或有他人扶助、扶養時，條件即應視為成就；末查原告原來每月支付生活一萬元
    係考慮子女與原告共同生活，後來因因子女皆由被告獨立扶養成年，故被告即保
    留一萬元作為子女生活費用，而僅給付原告一萬元作為其自己生活費用，直到被
    告發現原告與他人同居始停止支付，原告並未違約，請求駁回原告之訴等語置辯
三、證據：提出郵政存簿儲金無摺存款明細表參拾伍紙、學雜費繳費單五紙為證。
    理    由
一、按「訴狀送達後，原告不得將原訴變更或追加他訴。但有下列各款情形之一者，
    不在此限：一、被告同意者。二、請求之基礎事實同一者。三、擴張或減縮應受
    判決事項之聲明者。四、因情事變更而以他項聲明代最初之聲明者。五、該訴訟
    標的對於數人必須合一確定時，追加其原非當事人之人為當事人者。六、訴訟進
    行中，於某法律關係之成立與否有爭執，而其裁判應以該法律關係為據，並求對
    於被告確定其法律關係之判決者。七、不甚礙被告之防禦及訴訟之終結者。」民
    事訴訟法第二百五十五條第一項定有明文。本件因起訴後，被告減縮聲明為請求
    貳拾伍萬元，核符上開民事訴訟法第二百五十五條第一項第三款之規定，爰准其
    變更，先此敘明。
二、本件原告主張之事實，已據其提出離婚協議書一紙為證，被告對於原告主張被告
    未完全依照離婚協議書上約定按月給付二萬元之事實並不爭執，惟以當初離婚協
    議書上所以約定被告願支付原告每月生活費二萬元係考慮三位子女與原告共同生
    活，後來因子女皆由被告獨立扶養成年，故被告才僅給付原告一萬元作為原告自
    己生活費用，而且實際上原告與訴外人廖姓男子同居數年，但是卻不辦理結婚登
    記以逃避條件之成就，依法應視為條件成就，被告勿庸再行支付生活費等情資為
    置辯。
三、本院經查兩造於八十七年七月二十一日簽訂之離婚協議書第六點載明：男方願同
    意每月給付女方生活費用新台幣二萬元正，自八十七年八月份起，每月壹日給付
    至女方與他人結婚為止之事實，有原告提出離婚協議書一紙附卷足稽，復為被告
    所不爭執，堪信為真正。而被告雖抗辯當初係因為顧及原告無力獨立撫養子女才
    會答應按月給付原告二萬元，如今子女業已由伊獨立扶養成年，所以勿需再行支
    付生活費云云，然查：依離婚協議書第一條載明：男女雙方在婚姻關係存續中所
    生之長女乙○○由男女雙方共同撫養監護。是以，離婚當初僅約定長女乙○○一
    人由男女雙方共同撫養、監護，並非如被告所稱係因為所生子女皆由原告獨立撫
    養才願按月給付二萬元給原告；而且，就被告所提出自八十八年六月份起之郵政
    存簿儲金無摺存款明細表顯示，被告僅按月支付原告一萬元，直到九十一年六月
    三日為止，有該明細表三十五紙在卷足憑，原告關於此部分之抗辯尚非可採，足
    見被告自簽訂離婚協議書開始即未按月支付原告二萬元，並非因為子女成年才未
    全數支付；其次，被告雖抗辯伊給付原告一萬元作為生活費用，直到被告發現原
    告與他人同居始停止支付云云。然查，被告所提出自八十八年六月份起至九十一
    年六月份止之郵政存簿儲金無摺存款明細表三十五紙中，被告均僅有匯款一萬元
    給原告之事實，為兩造所不爭執，並有該明細表三十五紙可參，而被告所稱係因
    為發現原告與人同居時才沒有再行支付，可見應為九十一年六月份以後之事實，
    則依雙方於八十七年七月二十一日簽訂離婚協議書所約定自八十七年八月份起按
    月給付，算至九十一年六月份止，被告尚有四十七萬元之生活費未為給付，而被
    告上揭抗辯洵屬無據已如前述，因此，縱使原告下述之抗辯成立仍不影響原告對
    於已經發生之生活費用之請求。末查，被告抗辯離婚協議書第六點約定之文義雖
    為「再婚」，真意應指原告具有經濟能力可獨立生活、或有他人扶助、扶養時，
    條件即應視為成就，而實際上原告與訴外人廖姓男子已同居數年，卻不辦理結婚
    登記以逃避條件之成就，依法應視為條件成就，被告不需再支付生活費云云。然
    查，原告堅詞否認與廖姓男子有同居之事實，雖然兩造共同所生之兒子即證人陳
    信亨到庭證稱八十七年間伊退伍時，伊母親即原告就與廖姓男子同居在一起云云
    ，惟核與被告稱伊給付原告一萬元作為生活費用，直到被告發現原告與他人同居
    始停止支付之時點〈九十一年六月間〉明顯不符，證人之證言應非可採；又按因
    條件成就而受不利益之當事人，如以不正當行為，阻其條件之成就者，視為條件
    已成就，民法第一百零一條第一項雖定有明文，然而，選擇結婚與否係個人自由
    權利之行使，因此，即使被告上開原告與廖姓男子同居之抗辯能證明為真實，可
    否認為原告係「以不正當行為，阻其條件之成就」容有疑義，況且，被告尚未能
    舉證證明原告與人同居之事實，是以，被告之抗辯不可採信。
四、綜據上述，原告依據離婚協議書之契約關係，請求被告給付原告貳拾伍萬元，及
    自民國九十一年八月二十二日起至清償日止，按年息百分之五計算之利息，即屬
    正當，應予准許。
五、因本案事證已臻明確，兩造其餘主張陳述及所提之證據，於判決之結果已不生影
    響，茲不一一贅論，附此敘明。
六、結論：原告之訴為有理由，依民事訴訟法第七十八條，判決如主文。
中　　　華　　　民　　　國　　九十一　　年　　十二　　月　　十三　　日
                              臺灣高雄地方法院民事第一庭
~B法　　　官　李勝琛
右為正本係照原本作成。
如不服本判決，應於送達後廿日內，向本院提出上訴狀並表明上訴理由，如於本
判決宣示後送達前提起上訴者，應於判決送達後十日內補提上訴理由書（須附繕本）。
中　　　華　　　民　　　國　　九十一　　年　　 十二　　 月　　 十三　　 日
~B法院書記官　林宜正
